臺灣彰化地方法院刑事判決　　　　　　　 100年度訴字第16號
公　訴　人　臺灣彰化地方法院檢察署檢察官
被　　　告　王嘉慧
上列被告因違反毒品危害防制條例案件，經檢察官提起公訴（99
年度毒偵字第2393號），本院合議庭裁定由受命法官獨任進行簡
式審判程序，茲判決如下：
    主    文
王嘉慧施用第一級毒品，累犯，處有期徒刑柒月。
    事    實
一、王嘉慧前因施用毒品案件，經本院裁定送觀察、勒戒後，認
    為無繼續施用毒品傾向，於民國94年6月16日執行完畢釋放
    ，並由臺灣彰化地方法院檢察署檢察官以94年度毒偵字第
    718號為不起訴處分確定。又於上開觀察、勒戒執行完畢釋
    放後5年內，於96年12月23日，犯施用第一級毒品罪，經本
    院以97年度訴字第531號判決判處有期徒刑6月確定；再因犯
    施用第一級毒品罪，經本院以97年度訴字第3464號判決判處
    有期徒刑7月確定，上開2罪經接續執行後，於98年8月20日
    縮短刑期假釋出監，並付保護管束，迄98年9月28日保護管
    束期滿未經撤銷，視為執行完畢。詎其仍不知悔改，復基於
    施用第一級毒品海洛因之犯意，於99年9月12日上午9時許，
    在彰化縣彰化市金馬公園內，以針筒注射方式，施用第一級
    毒品海洛因1次。嗣於99年9月14日上午11時40分許，為警在
    彰化縣鹿港鎮○○路與復興路之交岔路口盤查，王嘉慧旋在
    有偵查權限之機關或個人尚未發覺其上開施用海洛因之犯行
    前，主動向警方自首坦認其於上開時、地施用海洛因之犯行
    ，並接受裁判，且同意警方於同日中午12時20分許，對其採
    集尿液送驗，結果呈可待因、嗎啡陽性反應，而查悉上情。
二、案經彰化縣警察局鹿港分局報請臺灣彰化地方法院檢察署檢
    察官偵查起訴。
    理    由
一、按除被告所犯為死刑、無期徒刑、最輕本刑為3年以上有期
    徒刑之罪或高等法院管轄第1審案件者外，於刑事訴訟法第
    273條第1項程序進行中，被告先就被訴事實為有罪之陳述時
    ，審判長得告知被告簡式審判程序之旨，並聽取當事人、代
    理人、辯護人及輔佐人之意見後，裁定進行簡式審判程序；
    除簡式審判程序、簡易程序及第376條第1款、第2款所列之
    罪之案件外，第一審應行合議審判，刑事訴訟法第273條之1
    第1項、第284條之1分別定有明文。本案被告王嘉慧所犯係
    死刑、無期徒刑、最輕本刑為3年以上有期徒刑以外之罪，
    並於本院行準備程序時就被訴事實為有罪之陳述，經受命法
    官告知簡式審判程序之旨，並聽取其與公訴人之意見後，本
    院認無不得或不宜改依簡式審判程序進行之處，爰依上揭規
    定，裁定本案由受命法官獨任進行簡式審判程序，合先敘明
    。
二、上揭犯罪事實，迭據被告於警詢、本院準備程序及審理時均
    坦承不諱，且被告於99年9月14日中午12時20分許，經警採
    集其尿液送驗，檢驗結果確呈可代因、嗎啡陽性反應，此有
    彰化縣警察局鹿港分局委託檢驗尿液代號與真實姓名對照表
    、詮昕科技股份有限公司99年9月28日，編號00000000號濫
    用藥物尿液檢驗報告各1紙附卷可稽，足徵被告自白確有於
    上揭時、地，施用第一級毒品海洛因1次之犯行，核與事實
    相符，洵堪採信。
三、按修正毒品危害防制條例就施用毒品者，僅於「初犯」及「
    5年後再犯」二種情形，有其追訴條件之限制，即須於初犯
    經觀察、勒戒或強制戒治釋放後，5年內均無施用毒品之行
    為，始能認其前所實施之觀察、勒戒或強制戒治已足遮斷毒
    癮，而得於5年後再犯時，再予適用初犯之規定，重行觀察
    、勒戒等程序；倘5年內已經再犯，被依法追訴處罰，縱其
    第3次（或第3次以上）施用毒品之時間在初犯釋放5年以後
    ，即與「5年後再犯」之情形有別，且因已於「5年內再犯」
    ，顯見其再犯率甚高，原實施觀察、勒戒或強制戒治，已無
    法收其實效，而無5年戒斷期之存在，自無再經觀察、勒戒
    及強制戒治之必要，應由檢察官逕行起訴，此有最高法院95
    年度臺非字第59、65號判決及95年度第7次刑事庭會議及97
    年度第5次刑事庭會議決議意旨足供參照。查本件被告因在
    上開觀察、勒戒執行完畢釋放後5年內，曾再犯如上所述之
    施用毒品罪，是被告本案所為，仍合於毒品危害防制條例第
    23條第2項所定之追訴要件，自應依法論科。
四、核被告所為，係犯毒品危害防制條例第10條第1項之施用第
    一級毒品罪。被告持有第一級毒品之低度行為，為施用之高
    度行為所吸收，不另論罪。又被告有如事實欄所述前科及執
    行紀錄，有臺灣彰化地方法院檢察署刑案資料查註紀錄表、
    臺灣高等法院被告前案紀錄表各1份在卷可考，其於5年以內
    故意再犯本件有期徒刑以上之罪，為累犯，應依刑法第47條
    第1項之規定加重其刑。另查，被告經警於犯罪事實欄所述
    地點為警盤查時，旋在有偵查權限之機關或個人尚未發覺其
    本件施用海洛因之犯行前，主動向警方坦認其於上開時、地
    施用海洛因之犯行而自首，及同意警方對其採集尿液送驗等
    情，有被告警詢筆錄在卷可參（見毒偵卷第3頁反面），並
    接受裁判，乃符合刑法自首減輕其刑之要件，爰依刑法第62
    條前段之規定，減輕其刑。被告同時有加重減輕之事由，爰
    依法先加後減之。爰審酌被告因施用毒品經觀察、勒戒及刑
    之執行後，猶未能深切體認毒品危害己身之鉅，及早謀求脫
    離毒害之道，反而於出所後伺機再犯，未見有何收斂、警惕
    之意，無視於毒品對於自身健康之戕害及國家對於杜絕毒品
    犯罪之禁令，自有使其接受相當時期監禁以敦化性情之必要
    ，惟念及被告尚能坦承犯行，且施用毒品固戕害個人健康至
    深，然就他人權益之侵害仍屬有限，及其犯罪目的、手段、
    智識程度等一切情狀，量處如主文所示之刑，以示懲儆。
據上論斷，應依刑事訴訟法第273條之1第1項、第299條第1項前
段，毒品危害防制條例第10條第1項，刑法第11條前段、第47條
第1項、第62條前段，判決如主文。
本案經檢察官趙冠瑋到庭執行職務。
中    華    民    國   100    年    3     月    21    日
                          刑事第二庭  法  官  郭玄義
以上正本證明與原本無異。
如不服本判決應於收受判決後10日內向本院提出上訴書狀，並應
敘述具體理由；其未敘述上訴理由者，應於上訴期間屆滿後20日
內向本院補提理由書（均須按他造當事人之人數附繕本）「切勿
逕送上級法院」。
中    華    民    國    10    年    3     月    21    日
                                      書記官  魏嘉信
附錄本案論罪科刑法條：
毒品危害防制條例第10條
施用第一級毒品者，處 6 月以上 5 年以下有期徒刑。
施用第二級毒品者，處 3 年以下有期徒刑。